臺灣板橋地方法院民事裁定　九十一年度小上字第五五號
　　上　訴　人　彰化商業銀行股份有限公司
　　法定代理人　張伯欣
　　　　　　　　　　　　　送達.
　　被上訴人　　甲○○○
右當事人間請求清償信用卡消費款事件，上訴人對於中華民國九十一年三月十八日本
院三重簡易庭九十一年度重小字第七０三號小額訴訟事件第一審宣示判決筆錄提起上
訴，本院裁定如左：
    主      文
上訴駁回。
第二審訴訟費用新臺幣壹仟貳佰捌拾伍元由上訴人負擔。
    理      由
一、按小額訴訟程序，依民事訴訟法第四百三十六條之二十四第一項之規定，固得上
    訴於管轄之地方法院，惟依同條第二項之規定，其上訴理由，非以其判決違背法
    令為理由，不得為之。又小額訴訟程序，當事人於第二審程序不得提出新攻擊或
    防禦方法，同法第四百三十六條之二十八前段亦定有明文。意即小額訴訟程序，
    基本上其訴訟程序之設計，無非欲使當事人就該小額訴訟事件能儘速定息紛爭，
    故求急速解決，而以二審終結，同時異於該簡易訴訟程序之設計（一、二審為事
    實審，例外以判決違背法令即適用法規顯有錯誤，使得飛躍上訴於最高法院，此
    有民事訴訟法第四百三十六條之一及同條之二規定足參），就該小額訴訟程序以
    第一審為事實審，第二審則為法律審（即以一審判決是否違背法令唯論，此觀諸
    小額訴訟程序所規範之民事訴訟法第四百三十六條之二十四第二項規定自明）為
    設計，是以該小額訴訟程序，於民事訴訟法第四百三十六條之三十二乃有規定準
    用該普通訴訟程序之二審規定（諸如同法第四百四十條上訴期間、第四百四十一
    條上訴狀之法定程式、第四百四十一條及四百四十二條上訴不合法之處理）及普
    通訴訟程序之第三審即法律審規定（諸如同法第四百六十八條、第四百六十九條
    規定判決違背法令情形、第百七十一條上訴理由之表明提出及未合法提出之處理
    ）。意即依上說明，就該小額訴訟事件之第二審上訴：（一）倘不符上訴之法定
    程式（即民事訟訟法第四百四十一條之規定上訴聲明之記載陳述）、上訴期間、
    上訴費之繳交等要件，當即依前揭第四百三十六條之規定準用該二審即同法第四
    百四十一條或第四百四十二條之規定為命補正，逾期未補正或不能補正者，始以
    裁定駁回。（二）於該上訴理由之提出，觀諸民事訴訟法第四百三十六條之二十
    五之規定，該法條乃規定上訴狀應記載上訴理由，同時應具體載明判決所違背之
    法令及其具體內容，係涉及該法律審所規範之應如何為上訴理由之表明及提出，
    是此部份即應依前揭小額訴訟程序第四百三十六條之三十二規定，準用該法律審
    之第四百七十一條之規定，意即如上訴人所提上訴狀未表明上訴理由（關於未合
    法表明上訴理由者詳如理由二所述），即應於上訴後二十日內提出理由書，否則
    未提出者，即毋庸命提出或補正，而逕得由二審法院裁定駁回，此核先敘明。
二、次按民事訴訟法第四百三十六條之二十五之規定，小額訴訟程序之上訴人，於上
    訴二審（即法律審）時，應以判決違背法令為據，同時上訴狀應載明原判決所違
    背之法令及其具體內容；及依訴訟資料可認為原判決有違背法令之具體事實。從
    而，該當事人以該小額訴訟之原判決有違背法令而提起上訴時，其上訴狀理由就
    上開內容應有具體之指摘，並揭示該法規之條項及具體內容，如係成文法以外之
    法則，倘為司法院之解釋或判例，則應揭示該判解之字號及內容，如係該民事訴
    訟法第四百六十九條所規定之各款事由，則應揭示合於該條款之事實，上訴狀或
    理由書如未依此項方法表明者，即難認為已對該原審判決之違背法令有具體之指
    摘，又上訴人僅就原審取捨證據任加指摘，並未具體指摘原判決違背何等法規，
    其上訴難謂合法，此有最高法院七十一年台上字第三一四號判例可資參照。
三、經查，本件上訴人就該中華民國九十一年三月十八日本院三重簡易庭九十一年度
    重小字第七０三號之判決，固於法定期間內提起上訴，然就其上訴狀之上訴理由
    記載：「被上訴人甲○○○對於系爭信用卡循環使用申請書、保證書上之印章之
    真正並未否認，即未否認該印章為其所有，故上訴人請求被上訴人甲○○○對本
    案應負連帶保證責任應屬有理由，若被上訴人認其印章係遭盜蓋，依民事訴訟法
    第二七七條舉證責任分配之原則，應由被上訴人負舉證之責任。：：：」等語，
　　此有上訴人提出之上訴狀所載理由在卷足憑。惟被上訴人否認印章為其所有（見
　　本院九十一年六月二十日準備程序筆錄），則系爭信用卡申請書「甲○○○」之
　　印文係被上訴人所蓋印之事實，應由上訴人負舉證之責，因此上訴人主張前開事
　　實應由被上訴人負舉證責任，故原審判決有不備理由之違法云云，容有誤會，應
　　無理由。此外，上訴理由迄未表示原判決另有何違背法令及具體內容，揆諸前揭
　　理由二及最高法院判例所述，本件上訴人指摘原判決違背法令之理由既不足採，
　　而其所提訴訟資料復無從認該原判決有違背法令之具體事實，依前揭說明，即應
　　由本院依法裁定駁回。
四、訴訟費用之負擔：經查本件上訴費用為一千一百八十三元，郵資為一百零二元，
    合計為一千二百八十五元，應由上訴人負擔，爰確定如主文第二項所示。
五、據上論結，本件上訴為不合法，依民事訴訟法第四百三十六條之三十二、第四百
    七十一條、第四百三十六條之十九第一項、第九十五條、第七十八條，裁定如主
    文。
中　　　華　　　民　　　國　　九十一　　年　　　七　　　月　　　二十二　日
                                  臺灣板橋地方法院民事第三庭
~B審判長法官　黃麟倫
~B　　　法官　朱嘉川
~B　　　法官　侯志融
右為正本係照原本作成
不得抗告。
中　　　華　　　民　　　國　　九十一　　年　　　七　　　月　　　二十四　日
~B法院書記官　劉昌明
